【裁判字號】    98,抗,105
【裁判日期】    980706
【裁判案由】    返還提存物
【裁判全文】
臺灣高等法院臺南分院民事裁定  98年度抗字第105號
抗  告  人  行政院國軍退除役官兵輔導委員會台南市榮民服務
            處
法定代理人  甲 ○ ○
相  對  人  乙○○○
上列抗告人因與相對人間就返還提存物事件，對於民國98年03月
11日臺灣臺南地方法院98年度聲字第0121號裁定，提起抗告，本
院裁定如下：
    主  文
抗告駁回。
抗告程序費用新台幣壹仟元由抗告人負擔。
    理  由
一、按有下列各款情形之一者，法院應依供擔保人之聲請，以裁
    定命返還其提存物或保證書：(一)應供擔保之原因消滅者。(二)
    供擔保人證明受擔保利益人同意返還者。(三)訴訟終結後，供
    擔保人證明已定二十日以上之期間，催告受擔保利益人行使
    權利而未行使，或法院依供擔保人之聲請，通知受擔保利益
    人於一定期間內行使權利並向法院為行使權利之證明而未證
    明者，民事訴訟法第一百零四條第一項定有明文。前開規定
    ，於其他依法令供訴訟上之擔保者準用之，同法第一百零六
    條亦定有明文。次按釋明假扣押之原因而供之擔保，係擔保
    債務人因假扣押所應受之損害，故必待無損害發生，或債權
    人本案勝訴確定，或就所生之損害已經賠償時，得謂供擔保
    之原因消滅（最高法院民國﹝下同﹞53年度台抗字第0279號
    判例、73年度台抗字第0303號判決意旨參照）。又法院依強
    制執行法第十八條第二項規定酌定供擔保金額而為停止執行
    之裁定，旨在擔保債權人因債務人聲請停止強制執行可能遭
    受之損害，故債務人聲請返還因停止執行所提供之擔保物，
    須待無損害發生，或聲請人之債務人異議之訴勝訴確定，或
    就所生之損害已經賠償時，始得謂應供擔保原因消滅。
二、本件抗告人於原法院聲請意旨略以：相對人以其受讓自已故
    夫婿陳仲俊之本票債權新臺幣（下同）八百萬元，聲請原法
    院（94年度執字第1753號強制執行事件）對聲請人強制執行
    ，嗣經抗告人依法提起異議之訴，並聲請裁定准供擔保暫停
    該強制執行程序；抗告人即於九十五年三月十四日提供二百
    萬元供擔保，並以提存書（95年度存字第1276號）提存在案
    。然原法院九十四年度執字第一七五三號之執行命令（94年
    05月17日南院慶94年執西字第1753號）業經該院裁定（94年
    度執字第1753號）應予撤銷在案；嗣相對人復另向原法院聲
    請強制執行（97年度執字第056613號）抗告人在第三人即臺
    灣銀行之存款於八百萬元範圍內之債權，是原法院九十四年
    度執字第一七五三號強制執行事件已不存在，抗告人以上開
    提存書所提存擔保金之應供擔保原因已消滅至明；據此，爰
    聲請返還擔保金等語。
三、抗告意旨略以：
  (一)被抗告人既另提起強制執行（即臺灣臺南地方法院97年度執
    字第056613號），又原執行程序，已經抗告人提起執行異議
    之訴，並獲勝訴判決確定在案；則相對人原所聲請並據抗告
    人提供反擔保而暫時停止執行之強制執行事件（即同法院94
    年度執字第1753號），當已視為撤回不存在。
  (二)況該強制執行程序復經原法院以民事裁定（94年度執字第17
    53號）撤銷，相對人又不對之表示任何意見，益徵相對人已
    無就該強制執行事件繼續執行意願。否則，相對人豈有另繳
    費用聲請強制執行，徒事浪費之理。
  (三)從而，抗告人原供擔保之原因當然消滅，而有返還提存擔保
    金之理由。乃原裁定見不及此，自屬未洽。
四、經查：
  (一)本件抗告人據以請求返還系爭提存物者，係其向原法院提起
    九十四年度補字第七十二號（即94年度重訴字第77號）債務
    人異議之訴時，依強制執行法第十八條第二項所提供之擔保
    ，有本院九十四年度抗字第二四七號民事裁定一份在卷可按
    （見本院卷第12至17頁）；而該債務人異議之訴之目的係為
    排除執行名義之執行力，自須俟上揭九十四年度執字第一七
    五三號強制執行事件之整個執行程序終結或撤回該執行時，
    始得認為該強制執行事件已不存在，而得請求返還提存物（
    司法院院字第2776號解釋參照）。
  (二)原法院上揭九十四年度執字第一七五三號強制執行事件於九
    十四年五月十七日所為之執行命令（南院慶94年執西字第17
    53號），固經抗告人於九十四年三月二十五日具狀向原法院
    聲明異議，並經原法院於九十六年四月十三日以裁定（94年
    度執字第1753號）予以撤銷在案，而有該裁定影本一份在卷
    可憑（見原法院卷第20至22頁）；惟究此僅係該標的物之執
    行程序終結而已，至於該強制執行事件執行名義之執行力仍
    須俟債務人（即抗告人）所提起之債務人異議之訴獲得勝訴
    判決確定後始能被排除；此外，原審法院亦未對相對人發給
    債權憑證，而債權人（即相對人）亦未聲請撤回該系爭強制
    執行事件；則揆諸前揭說明，原法院之上揭強制執行事件並
    不因上揭執行命令被撤銷而不存在。
  (三)抗告人在原法院所提起之九十四年度重訴字第七十七號（即
    94年度補字第72號）債務人異議之訴，係因兩造間於審理中
    合意停止後，未於四個月內聲明續行訴訟而視為撤回起訴，
    並非抗告人所提之債務人異議之訴獲得勝訴判決，則經原法
    院調取該卷宗查明無訛在卷（見原法院卷第33至35頁）；則
    揆諸前揭說明，抗告人聲請供擔保停止上揭強制執行，自係
    阻礙相對人原即可以原法院九十三年度票字第五二○三號本
    票裁定聲請強制執行之權利。至於上揭南院慶九十四年執西
    字第一七五三號執行命令雖經原法院裁定撤銷，惟相對人並
    未聲請撤回上揭強制執行之程序，且經原法院調取該卷宗查
    明屬實在卷，已如前述，則相對人因抗告人供擔保停止上開
    強制執行程序自仍有受損害之虞。再者，強制執行之債務人
    如提供反擔保暫予停止強制執行，其強制執行之標的物雖已
    暫停執行，惟其反擔保之目的既係在擔保將來債權人可能受
    到因遲延執行所受之損害，則於本件抗告人上開所提之前揭
    債務人異議之訴（94年度重訴字第77號）既已依法視為撤回
    ，且在相對人未撤回前揭強制執行事件（94年度執字第1753
    號）之執行程序前，自尚難遽認相對人並未因停止執行而生
    有損害，或抗告人就相對人所生之損害已經賠償；則揆諸前
    揭說明，即難認本件九十五年度存字第一二七六號提存書所
    提存擔保金之應供擔保原因已經消滅。從而，抗告人以本件
    應供擔保之原因業已消滅為由，聲請返還系爭擔保金，尚於
    法無據。
  (四)至相對人於原法院另所提起之強制執行事件（97年度執字第
    056613號），抗告人雖主張已對之提起債務人異議之訴並獲
    得勝訴判決確定，惟並未提出證據資料以實其說，且經本院
    向原法院電詢結果，並無其所指有對上揭強制執行事件向原
    法院另提起債務人異議之訴乙情（見本院卷第19頁）；況既
    為另案提起，且上揭九十四年度重訴字第七十七號債務人異
    議之訴已視為撤回，自無礙於本件之認定。
五、綜上，原法院以裁定駁回抗告人返還提存物之聲請，經核於
    法並無不合。抗告意旨指摘原裁定不當，求予廢棄改判應返
    還系爭擔保物，非有理由。
六、據上論結，本件抗告為無理由，爰依民事訴訟法第四百九十
    五條之一第一項、第四百四十九條第一項、第九十五條及第
    七十八條，裁定如主文。
中    華    民    國    98    年    7     月    6     日
                  民事第一庭    審判長法  官  林金村
                                      法  官  蘇清恭
                                      法  官  張世展
上為正本係照原本作成。
本裁定除以適用法規顯有錯誤為理由外，不得再抗告。如提出再
抗告，應於收受送達後10日內委任律師為代理人向本院提出再抗
告狀（須附繕本），並繳納再抗告費新台幣1千元。
中    華    民    國    98    年    7     月    6     日
                                      書記官  吳秋賢
【附記】
民事訴訟法第495條之1第2項準用同法第466條之1第1、2項規定
：
(1)對於第二審判決上訴，上訴人應委任律師為訴訟代理人。但上
  訴人或其法定代理人具有律師資格者，不在此限。
(2)上訴人之配偶、三親等內之血親、二親等內之姻親，或上訴人
  為法人、中央或地方機關時，其所屬專任人員具有律師資格並
  經法院認為適當者，亦得為第三審訴訟代理人。
民事訴訟法第466條之2：
  上訴人無資力委任訴訟代理人者，得依訴訟救助之規定，聲請
  第三審法院為之選任律師為其訴訟代理人。


司法院資訊處製作；財團法人民間司法改革基金會備份。
